【裁判字號】    99,訴,64
【裁判日期】    990331
【裁判案由】    毒品危害防制條例
【裁判全文】
臺灣基隆地方法院刑事判決                99年度訴字第64號
公  訴  人  臺灣基隆地方法院檢察署檢察官
被      告  乙○○
上列被告因違反毒品危害防制條例案件，經檢察官提起公訴（99
年度毒偵字第7 號、第31號），被告就被訴事實為有罪之陳述，
本院合議庭裁定由受命法官獨任進行審判程序，經裁定改依簡式
審判程序審理後判決如下：
    主  文
乙○○施用第一級毒品，累犯，處有期徒刑捌月，扣案之注射針
筒壹支，沒收之；又施用第一級毒品，累犯，處有期徒刑拾月。
應執行有期徒刑壹年貳月，扣案之注針筒壹支，沒收之。
    事  實
一、乙○○前因施用毒品案件，經本院裁定送觀察、勒戒後，認
    無繼續施用毒品之傾向，於民國89年6 月2 日執行完畢釋放
    出所，並由臺灣基隆地方法院檢察署檢察官以89年度毒偵緝
    字第201 號為不起訴處分確定。又於上開觀察勒戒執行完畢
    釋放後之5 年內，因施用第一級毒品案件，經本院以94年度
    訴字第837 號判決判處有期徒刑7 月確定；復因竊盜案件，
    經本院以95年度易字第94號判決判決有期徒刑7 月確定，其
    於95年1 月9 日入監接續執行上開2 案件所處之刑，96年2
    月14日假釋出監，96年2 月22日保護管束期滿，未經撤銷假
    釋之宣告，其未執行之刑，以已執行論，而視為執行完畢（
    構成累犯）。又因施用第一級毒品案件，經本院以96年度訴
    字第503 號判決判處有期徒刑8 月確定（下稱甲案件）；復
    因施用第一級毒品案件，經本院以96年度訴字第1181號判決
    判處應執行有期徒刑11月確定（下稱乙案件）；再因竊盜案
    件，經本院以97年度易字第22號判決判處有期徒刑4 月確定
    （下稱丙案件）；又因施用第一級毒品案件，經本院以97年
    度訴字第31號判決判處有期徒刑9 月確定（下稱丁案件），
    其因乙丙丁案件所處之刑，嗣經本院以97年度聲字第617 號
    裁定合併應執行有期徒刑1 年11月確定，其於96年10月17日
    入監接續執行上開因甲案件所處之有期徒刑8 月及因乙丙丁
    案件合併所應執行之有期徒刑1 年11月後，於98年9 月9 日
    假釋出監，並付保護管束，保護管束結束日為99年5 月23日
    。
二、詎乙○○猶未戒斷毒癮，在假釋期間，復於下列時、地，施
    用第一級毒品海洛因、第二級毒品甲基安非他命：
  (一)98年12月2 日上午某時，基於施用第一級毒品海洛因之犯意
    ，在臺北縣瑞芳鎮○○○○路29巷59號住處，以將第一級毒
    品海洛因摻水注入注射針筒，再施打入身體之方式，施用第
    一級毒品海洛因1 次。嗣經警於同日下午3 時許，持本院核
    發之搜索票，前往乙○○上址執行搜索，扣得其所有預備供
    施用第一級毒品海洛因用之注射針筒，且經徵得其同意採尿
    送驗，結果呈嗎啡之陽性反應，而悉上情。
  (二)98年12月15日上午某時，基於同時施用第一級毒品海洛因及
    第二級毒品甲基安非他命之犯意，同在上址住處，以將第一
    級毒品海洛因及第二級毒品甲基安非他命摻水注入注射針筒
    ，再施打入身體之方式，同時施用第一級毒品海洛因及第二
    級毒品甲基安非他命1 次。嗣因乙○○係假釋受保護管束人
    ，經臺灣基隆地方法院檢察署觀護人通知於同日下午2 時35
    分許，至臺灣基隆地方法院檢察署採尿送驗，結果呈嗎啡、
    安非他命及甲基安非他命之陽性反應，始悉上情。
三、案經基隆市警察局第二分局報告暨臺灣基隆地方法院檢署觀
    護人簽由同署檢察官偵查後起訴。
    理  由
壹、程序事項
    本件被告乙○○所犯者非為死刑、無期徒刑、最輕本刑為3
    年以上有期徒刑之罪或高等法院管轄第一審案件，其於準備
    程序進行中，先就被訴事實為有罪之陳述，經告知其簡式審
    判程序之旨，並聽取公訴人、被告之意見後，本院業已依刑
    事訴訟法第273 條之1 第1 項之規定，裁定由受命法官獨任
    以簡式審判程序進行本案之審理。
貳、實體事項
一、認定事實所憑之證據及理由
    上開事實，業據被告於本院審理時坦承在卷，且其經採集之
    尿液送驗後，結果呈嗎啡、安非他命及甲基安非他命之陽性
    反應，有台灣尖端先進生技醫藥股份有限公司濫用藥物檢驗
    報告2 紙、基隆市警察局第二分局偵辦毒品案件尿液檢體對
    照表及台灣基隆地方法院檢察署受保護管束人（被告）尿液
    檢體監管紀錄表各1 紙附卷可稽，復有注射針筒1 支扣案可
    佐，足徵被告之自白與事實相符，可以採信。綜上，本案事
    證明確，被告施用第一級、第二級毒品之犯行洵堪認定，應
    依法論科。
二、論罪科刑：
  (一)按毒品危害防制條例係於92年7 月9 日修正公布，自93年1
    月9 日起施行，其中第20條、第23條將施用毒品之刑事處遇
    程序，區分為「初犯」、「五年內再犯」、「五年後再犯」
    。依其立法理由之說明：「初犯」，經觀察、勒戒或強制戒
    治後，應為不起訴處分或不付審理之裁定；經觀察、勒戒或
    強制戒治執行完畢釋放後，「五年內再犯者」，因其再犯率
    甚高，原實施之觀察、勒戒及強制戒治既已無法收其實效，
    爰依法追訴或裁定交付審理。至於經觀察、勒戒或強制戒治
    執行完畢釋放後，「五年後再犯者」，前所實施之觀察、勒
    戒或強制戒治已足以遮斷其施用毒品之毒癮，為其自新及協
    助其斷除毒癮，仍適用「初犯」規定，先經觀察、勒戒或強
    制戒治之程序。從而依修正後之規定，僅限於「初犯」及「
    五年後再犯」二種情形，始應先經觀察、勒戒或強制戒治程
    序。倘被告於5 年內已再犯，經依法追訴處罰，縱其第三次
    （或第三次以上）再度施用毒品之時間，在初犯經觀察、勒
    戒或強制戒治執行完畢釋放五年以後，已不合於「五年後再
    犯」之規定，且因已於「五年內再犯」，顯見其再犯率甚高
    ，原實施觀察、勒戒或強制戒治，已無法收其實效，即應依
    該條例第10條處罰（最高法院95年度台非字第59號、第65號
    判決意旨及最高法院95年第7 次刑事庭會議決議意旨參照）
    。被告有如事實欄所載，於89年6 月2 日觀察勒戒執行完畢
    釋放後之5 年內，復因施用毒品案件，經法院判決徒刑確定
    等情，有臺灣高等法院被告前案紀錄表在卷可稽。被告既曾
    於「五年內再犯」，且經法院判處罪刑確定，竟又於如事實
    欄所示之時間，施用第一級、第二級毒品，揆諸前揭說明，
    即非屬毒品危害防制條例第20條第3 項所定「五年後再犯」
    之情形，故檢察官依法逕行起訴，於法要無不合，合先敘明
    。
  (二)查海洛因、甲基安非他命分係毒品危害防制條例第2 條第2
    項第1 款、第2 款所定之第一級、第二級毒品，被告如事實
    欄二(一)所示非法施用第一級毒品海洛因之行為，核係犯毒品
    危害防制條例第10條第1 項之施用第一級毒品罪；如事實欄
    二(二)所示非法施用第一級毒品海洛因、第二級毒品甲基安非
    他命之行為，核係犯毒品危害防制條例第10條第1 項、第2
    項之施用第一級、第二級毒品罪。被告因施用而持有第一級
    毒品海洛因、第二級毒品甲基安非他命之低度行為，應各為
    其施用第一級、第二級毒品之高度行為所吸收，均不另論罪
    。被告如事實欄二(二)所示，以一個施用行為，同時施用第一
    級、第二級毒品，觸犯上開構成要件不相同之數罪名，應依
    想像競合之例，從一重之施用第一級毒品罪處斷。檢察官雖
    認被告係分別施用第一級毒品海洛因、第二級毒品甲基安非
    他命，然因查無證據可以證明被告係分別施用該2 種毒品之
    事實，且施用毒品者混合施用第一級毒品海洛因及第二級毒
    品甲基安非他命之情形，亦時有所見，而非絕無可能，從而
    依罪疑有利被告之原則，認定被告係同時施用第一級、第二
    級毒品，檢察官此部分起訴尚有未合，應予更正（蒞庭檢察
    官於本院進行準備時，就被告辯稱係同時施用第一級毒品海
    洛因及第二級毒品安非他命等情，亦表示無意見）又被告前
    曾受如事實欄所示之有期徒刑執行完畢，有臺灣高等法院被
    告前案紀錄表在卷可按，其於有期徒刑執行完畢後，5 年以
    內故意再犯本件有期徒刑以上之罪，為累犯，上開其先後2
    次所犯施用第一級毒品罪，均應依法加重其刑。爰審酌被告
    犯罪之動機、曾有施用毒品之前科仍不知戒除，惟犯罪後坦
    承犯行，且所犯施用毒品犯行乃戕害自己身心健康，並未危
    及他人等一切情狀，分別量處如主文所示之刑，並定其應執
    行之刑。被告供稱扣案之注射針筒1 支係其所有預備供施用
    第一級毒品海洛因之用，爰依刑法第38條第1 項第2 款規定
    ，在被告所犯如犯罪事實欄二(一)所示施用第一級毒品罪項下
    宣告沒收之。
據上論斷，應依刑事訴訟法第273 條之1 第1 項、第299 條第1
項前段，毒品危害防制條例第10條第1 項、第2 項、第23條第2
項，刑法第11條前段、第55條前段、第47條第1 項、第51條第5
款、第38條第1 項第2 款，判決如主文。
本案經檢察官甲○○到庭執行職務。
中    華    民    國    99    年    3     月    31    日
                  刑事第一庭法  官  劉桂金
以上正本證明與原本無異。
如不服本判決應於收受送達後10日內向本院提出上訴書狀，並應
敘述具體理由；其未敘述上訴理由者，應於上訴期間屆滿後20日
內向本院補提理由書(均須按他造當事人之人數附繕本)「切勿逕
送上級法院」。
中    華    民    國    99    年    3     月    31    日
                            書記官  劉如純
附錄論罪科刑法條：
毒品危害防制條例第10條
施用第一級毒品者，處6 月以上5 年以下有期徒刑。
施用第二級毒品者，處3 年以下有期徒刑。

司法院資訊處製作；財團法人民間司法改革基金會備份。
